【裁判字號】    99,上訴,122
【裁判日期】    990407
【裁判案由】    偽造文書
【裁判全文】
臺灣高等法院高雄分院刑事判決         99年度上訴字第122號
上  訴  人  臺灣屏東地方法院檢察署檢察官
被      告  甲○○
上列上訴人因被告偽造文書案件，不服臺灣屏東地方法院98年度
訴字第1118號中華民國98年11月11日第一審判決（起訴案號：臺
灣屏東地方法院檢察署97年度偵字第5218號），提起上訴，本院
判決如下：
    主  文
上訴駁回。
    事  實
一、甲○○前因搶奪案件，經臺灣屏東地方法院以91年度訴字第
    331 號判決處有期徒刑3 年2 月，並迭經本院以91年度上訴
    字第1482號判決、最高法院92年度臺上字第1482號判決駁回
    上訴確定，於民國96年2 月1 日執行完畢。詎仍不知悔改，
    因其積欠乙○○債務，遂於96年5 月間某日，基於行使變造
    公文書及詐欺取財之犯意，在其屏東縣內埔鄉○○村○○路
    224 號住處，將原為其父李增財（已於91年03月22日死亡）
    所持有，由屏東縣潮州地政事務所發予之屏潮地字第31991
    號（起訴書誤載為屏潮字第3199號）土地所有權狀、屏潮建
    字第6359號（起訴書誤載為屏潮字第6359號）建築改良物所
    有權狀各1 紙上所有權人欄「李增財」之記載，均塗改為「
    甲○○」，並於數日後持往屏東縣屏東市○○路277 巷6 號
    乙○○住處交予乙○○，佯稱：上開不動產已向玉山銀行貸
    款320 萬元，即可清償其債務，並以此詐術使乙○○誤信為
    真，再交付新臺幣（下同）5 萬元之借款予甲○○，足以生
    損害於乙○○。嗣因甲○○未依約還款，經乙○○查證後發
    覺有異，始悉上情。
二、案經乙○○訴由臺灣屏東地方法院檢察署檢察官偵查起訴。
    理  由
甲、證據能力：
    按被告以外之人於審判外之陳述，雖不符刑事訴訟法第159
    條之1 至第159 條之4 之規定，而經當事人於審判程序同意
    作為證據，法院審酌該言詞陳述或書面陳述作成時之情況，
    認為適當者，亦得為證據。當事人、代理人或辯護人於法院
    調查時知有第159 條第1 項不得為證據之情形，而未於言詞
    辯論終結前聲明異議者，視為有前項之同意，同法第159 條
    之5 第1 、2 項定有明文。立法意旨在於傳聞證據未經當事
    人之反對詰問予以核實，原則上先予排除，惟若當事人已放
    棄反對詰問權，於審判程序中表明同意該等傳聞證據可作為
    證據，基於尊重當事人對傳聞證據之處分權，及證據資料愈
    豐富，愈有助於真實發見之理念，且強化言詞辯論主義，使
    訴訟程序得以順暢進行，上開傳聞證據亦均具有證據能力。
    查本案據以認定被告犯罪事實存否之被告以外之人之言詞或
    書面陳述，被告及檢察官於本院審理時（本院卷第34頁），
    均同意作為證據，且於本院言詞辯論終結前，均未聲明異議
    ，而本院審酌該言詞陳述及書面陳述作成之情況，未見有何
    不適當之情形，故依前開規定，均得為證據。
乙、實體部分
一、上開犯罪事實，業據被告甲○○坦承不諱，並經證人即告訴
    人乙○○於告訴狀上及警詢、偵訊時指述綦詳（見他卷第
    940 號卷第1 至3 頁、第13至14頁、第79至83頁、偵卷第17
    至18頁），另有經變造之屏潮地字第31991 號土地所有權狀
    、屏潮建字第6359號建築改良物所有權狀影本各1 紙、屏東
    縣潮州地政事務所97年7 月11日屏潮地一字第0970006887號
    函附之屏東縣內埔鄉○○段67建號及同段215 地號之人工登
    記簿謄本各1 份可資佐證（見他卷第84至85頁、第16至78頁
    ），俱徵被告前揭不利於己之自白與事實相符，其犯行堪予
    認定，應依法論科。
二、至檢察官循告訴人請求提起上訴略以，被告積欠告訴人之債
    務應為新台幣85萬元，並非原審認定之5 萬元云云。惟告訴
    意旨另以被告持前揭變造之所有權狀向告訴人借得信用卡多
    張使用後，即拒不繳款，計詐得卡費90萬元，而涉刑法詐欺
    取財罪嫌，此部分業經檢察官敘明告訴人指訴岐異，而不另
    為不起訴處分在案（見起訴書理由三、），惟檢察官竟又循
    告訴人之請求提起本件上訴，已嫌矛盾。且告訴人於本院準
    備程序復以被告向伊借得信用卡消費使用，計積欠88萬元後
    ，始提供上開變造之所有權狀予伊（見本院卷第35頁），則
    就被告借用信用卡與提供所有權狀之前後關係，亦與前開指
    訴未符。且以告訴人於本院所陳，被告既原已積欠告訴人款
    項，始提供上開變造之所有權狀，顯見告訴人提供信用卡予
    被告使用，與被告交付上開不動產所有權狀，並非同一行為
    ，起訴書復已敘明該部分不構成犯罪之意旨，即非起訴或其
    效力所及之範圍，本院自無庸認定被告此部分詐欺犯行之有
    無，併此敘明。
三、查土地、建物所有權狀等權利證書，係經當事人檢具相關證
    明文件提出申請，由地政事務所承辦公務員據以核發，用以
    表示土地、建物之權利之證明，自屬公務員職務上製作之公
    文書，核被告所為，係犯刑法第216 條、第211 條之行使變
    造公文書罪、刑法第339 條第1 項之詐欺取財罪。公訴人雖
    未就被告以持變造公文書作為擔保之詐術向告訴人借得5 萬
    元之犯行於起訴書犯罪事實欄中敘明，惟該部分犯行與已敘
    及部分，有想像競合犯之裁判上一罪關係（詳下述），為起
    訴效力所及，本院自得併予審理。被告變造公文書後進而行
    使，變造之低度行為應為行使之高度行為所吸收，不另論罪
    。被告以一向告訴人提出變造公文書作為債務擔保而取得借
    款之行為，同時觸犯行使變造公文書罪及詐欺取財罪，為想
    像競合犯，應從一重以行使變造公文書罪處斷。被告有如犯
    罪事實項下所載之前科紀錄，有臺灣高等法院被告前案紀錄
    表1 份附卷可稽，其於徒刑執行完畢後5 年內，故意再犯本
    案有期徒刑以上之罪，為累犯，應依刑法第47條第1 項規定
    ，加重其刑。
四、原審認被告罪證明確，因而適用刑法第216 條、第211 條、
    第339 條第1 項、第47條第1 項（原判決漏引）、第55條規
    定，並審酌被告有違反管制藥品管理條例（原名麻醉藥品管
    理條例）、竊盜、偽造有價證券、搶奪等累累前科，有臺灣
    高等法院被告全國前案紀錄表在卷可憑，品行素行均不佳，
    其正值青壯，竟不思循正道謀生，反塗改公文書作為借款之
    擔保而詐取財物，惟犯後坦認犯行，態度尚可，暨犯罪之情
    節、手段、生活狀況、智識程度等一切情狀，量處有期徒刑
    1 年2 月。其認事用法，核無不合，量刑亦屬允當。檢察官
    循告訴人請求上訴，為無理由，應予駁回。
據上論斷，應依刑事訴訟法第368 條，判決如主文。
本案經檢察官王登榮到庭執行職務。
中    華    民    國    99    年    4     月    7     日
                  刑事第七庭    審判長法  官 莊飛宗
                                      法  官 謝宏宗
                                      法  官 蔡廣昇
以上正本證明與原本無異。
如不服本判決應於收受本判決後10日內向本院提出上訴書狀，其
未敘述上訴理由者，並得於提起上訴後10日內向本院補提理由書
狀（均須按他造當事人之人數附繕本）「切勿逕送上級法院」。
中    華    民    國    99    年    4     月    7     日
                                      書記官 曾允志
附錄本案論罪科刑法條：
中華民國刑法第216條
行使第210 條至第215 條之文書者，依偽造、變造文書或登載不
實事項或使登載不實事項之規定處斷。
中華民國刑法第211條
偽造、變造公文書，足以生損害於公眾或他人者，處1 年以上7
年以下有期徒刑。
中華民國刑法第339條第1項
意圖為自己或第三人不法之所有，以詐術使人將本人或第三人之
物交付者，處5 年以下有期徒刑、拘役或科或併科1 千元以下罰
金。

司法院資訊處製作；財團法人民間司法改革基金會備份。
